臺灣高等法院民事裁定
110年度抗字第1195號
抗  告  人  陳文政  
上列抗告人因與相對人倫堡國際教育股份有限公司附設台北市私
立名文文理短期補習班間遷讓房屋事件，對於中華民國110年9月
24日臺灣臺北地方法院110年度補字第1902號裁定關於訴訟標的
價額部分提起抗告，本院裁定如下：
    主  文
原裁定關於核定訴訟標的價額部分廢棄。
    理  由
一、按訴訟標的價額，由法院核定。核定訴訟標的之價額，以起
    訴時之交易價額為準，無交易價額者，以原告就訴訟標的所
    有之利益為準。法院因核定訴訟標的之價額，得依職權調查
    證據。以一訴主張數項標的者，其價額合併計算之。但所主
    張之數項標的互相競合或應為選擇者，其訴訟標的價額，應
    依其中價額最高者定之。以一訴附帶請求其孳息、損害賠償
    、違約金或費用者，不併算其價額。民事訴訟法第77條之1
    、第77條之2定有明文。又民事訴訟法第77條之9所謂因租賃
    權涉訟，係指以租賃權為訴訟標的之訴訟而言，其以租賃關
    係已經終止為原因，請求返還租賃物之訴，係以租賃物返還
    請求權為訴訟標的，非以租賃權為訴訟標的，其訴訟標的之
    價額，應以租賃物之價額為準。出租人對於承租人之租賃物
    返還請求權，係以該物永久的占有之回復為標的，以此項請
    求權為訴訟標的時，其價額應以該物之價額為準（最高法院
    29年渝上字第935號、73年台抗字第297號判決先例參照）。
二、抗告意旨略以：本件遷讓房屋為定期租約，期限僅至民國11
    1年6月30日，且本件請求遷讓房屋之建物課稅現值不過新臺
    幣（下同）49萬3,200元，加計已到期租金25萬3,629元，訴
    訟標的價額共為74萬6,829元，原裁定顯有錯誤，為此提起
    本件抗告，請求廢棄原裁定關於訴訟標的價額部分等語。
三、查抗告人起訴主張其將所有臺北市○○區○○街000號1樓房屋（
    下稱系爭房屋）出租相對人，因相對人違約，其已依約終止
    租約，依民法第767條第1項、第455條前段規定，請求相對
    人騰空遷讓返還系爭房屋並將營業登記遷出，及依民法第43
    9條規定及租賃契約約定，請求相對人給付積欠租金共25萬3
    ,629元，暨依不當得利規定請求相對人自110年9月1日起至
    遷讓返還系爭房屋日止按月給付8萬5,098元，有民事起訴狀
    可稽。依上開規定及說明，抗告人以租約終止後之租賃物返
    還請求權為訴訟標的，非以租賃權為訴訟標的，且抗告人依
    民法第455條前段規定租約終止後之租賃物返還請求權，及
    民法第767條第1項規定請求相對人返還系爭房屋，並將營業
    登記遷出，與依租約之租金約定，請求相對人給付租約終止
    前已欠租金25萬3,629元，二者訴訟標的並不相同，且非同
    時存在，無主從關係，該租金請求非返還房屋之附帶請求，
    應與返還房屋之訴訟標的合併計算價額，至於附帶請求租約
    終止後，相當於租金之不當得利部分則不併計其價額。原裁
    定未予詳查，誤以10年存續期間之租金總額1,021萬1,760元
    核定為本件訴訟標的價額，容有違誤。
四、抗告人主張依臺北市稅捐稽徵處110年房屋稅繳款書，系爭
    房屋課稅現值49萬3,200元，加計已到期租金25萬3,629元，
    合計74萬6,829元為本件訴訟標的價額云云。然所謂起訴時
    之交易價額係指起訴時之市價而言（最高法院97年度台簡抗
    字第20號裁定意旨參照），故房屋課稅現值僅係稅捐機關課
    徵房屋稅之基準，與房屋交易價值未必相當，自難憑採。
五、綜上，原法院核定標準及計算方式均有不當，抗告意旨指摘
    原裁定關於核定訴訟標的價額部分不當，求予廢棄，為有理
    由，爰由本院將原裁定此部分廢棄，另就系爭房屋之價額，
    本院無法僅憑抗告人提出之臺北市稅捐稽徵處110年房屋稅
    繳款書自行核定，故有發回原法院更為適法裁定之必要。又
    原裁定關於核定訴訟標的價額部分既經廢棄，原裁定命補繳
    裁判費部分即失所附麗，應由原法院另為處理，附此敘明。
六、據上論結，本件抗告為有理由，爰裁定如主文。
中　　華　　民　　國　　110 　年　　10　　月　　29  　日
                  民事第十九庭  
                      審判長法  官  魏麗娟
                            法  官  張婷妮
                            法  官  潘進柳
正本係照原本作成。
本裁定除以適用法規顯有錯誤為理由外，不得再抗告。如提起再
抗告，應於收受送達後10日內委任律師為代理人向本院提出再抗
告狀。並繳納再抗告費新臺幣１千元。
中　　華　　民　　國　　110 　年　　11　　月　　1 　　日

  　　　　　　　　　　　　　書記官  廖婷璇